臺灣臺南地方法院刑事判決
109年度金訴字第180號
公  訴  人  臺灣臺南地方檢察署檢察官
被      告  徐佩鈺


上列被告因詐欺等案件，經檢察官提起公訴（109年度偵字第132
07號）及移送併辦(109年度偵字第14699號)，本院判決如下：
    主  文
徐佩鈺犯三人以上共同詐欺取財罪，處有期徒刑壹年陸月。緩刑
參年，並應按附表二所示之賠償金額及方式向被害人古佳玄支付
損害賠償。
    事  實
一、徐佩鈺於民國109年6月1日17時許在某臉書社團看見應徵會
    計助理之求職廣告後，即透過LINE通訊軟體與真實姓名及年
    籍不詳、自稱「陳天皓(人事部陳副理)」、「楊政仁(業務
    部副理)」之成年男子之邀，於同年月8日參與其等二人與其
    他真實姓名、年籍不詳人士所組成之以實施詐術為手段、具
    有牟利性之有結構性詐欺集團組織，負責提供自己帳戶與該
    犯罪組織使用，並提領其內款項之工作後，基於參與犯罪組
    織之犯意，並與「陳天皓」、「楊政仁」及其等所屬該詐欺
    集團其餘成員基於三人以上共同詐欺取財之犯意聯絡，先於
    109年6月15日11時8分至14時19分許透過LINE將其自己申辦
    如附表一「詐騙/人頭帳戶」欄所示4個帳戶帳號提供與「楊
    政仁」。而該詐欺集團之不詳成員於同年月5日8時許佯裝為
    古佳玄之姪女古燕華，致電古佳玄，並向之偽稱古燕華手機
    門號有更換，令古佳玄以LINE通訊軟體將該詐欺集團成員加
    入好友，並於同年月15日10時33分許，再向古佳玄謊稱買法
    拍屋急需借款云云，致古佳玄誤信以為真，依指示於附表一
    「匯款時間、金額」欄所示時間將該欄位所示金額匯入徐佩
    鈺所提供之上開4個帳戶內，再由徐佩鈺依「楊政仁」之指
    示於附表一提領時間、地點及方式所示時、地操作自動櫃員
    機或至各銀行臨櫃自上開4個帳戶內提領(或轉帳至另帳戶後
    提領)如附表一所示款項（共計新臺幣〈下同〉177萬元）。再
    於各日提領款項完畢後，於附表一最末列所示地點將款項轉
    交與「楊政仁」所指示之不詳之成年女子收取，以上開分工
    方式共同向古佳玄詐取財物得逞。嗣因古佳玄發覺受騙報警
    處理，始為警循線查悉上情。
二、案經古佳玄訴由臺南市政府警察局永康分局、第三分局(下
    稱永康分局、第三分局)分別報告臺灣臺南地方檢察署(下稱
    臺南地檢署)檢察官偵查起訴及移送併辦。
    理  由
壹、證據能力：本件以下所引用具傳聞證據性質之供述證據，因
    檢察官、被告徐佩鈺於本院準備程序中均同意作為證據使用
    (見本院卷第71頁)，且至本案言詞辯論終結前，均未爭執其
    證據能力，本院審酌前開證據之作成或取得之狀況，並無非
    法或不當取證之情事，且亦無顯不可信之情況，故除不符組
    織犯罪防制條例第12條第1項中段規定，而就該條例所列之
    罪不具證據能力之情形外，依刑事訴訟法第159條之5規定，
    均具有證據能力。其餘所引用卷內非供述證據性質之證據資
    料，則均無違反法定程序取得之情形，依刑事訴訟法第158
    條之4規定之反面解釋，均應有證據能力，合先敘明。
貳、本院得心證之理由：
一、訊據被告固不否認其有因找工作而加入某不詳公司，並依「
    楊政仁」指示提供附表一所示4個帳戶帳號與公司使用及提
    領附表一所示古佳玄遭詐騙匯入之款項等事實，惟否認涉犯
    詐欺及參與犯罪組織犯行，辯稱：我不知道對方是詐騙組織
    ，我只是因為身體不佳，不能做粗重工作，想要找正當工作
    ，才會去領款云云。
二、被告於109年6月1日17時許在某臉書社團看見應徵會計助理
    之求職廣告後，即透過LINE通訊軟體與真實姓名及年籍不詳
    、自稱「陳天皓(人事部陳副理)」、「楊政仁(業務部副理)
    」之成年男子之邀於同年月8日開始在該公司工作，並依「
    楊政仁」透過LINE上之指示於109年6月15日11時8分至14時1
    9分許透過LINE提供其自己申辦如附表一「詐騙/人頭帳戶」
    欄所示之4個帳戶帳號與「楊政仁」。而該詐欺集團之不詳
    成員於同月5日8時許佯裝為古佳玄之姪女古燕華，致電古佳
    玄，向之偽稱古燕華手機門號有更換，令古佳玄以LINE通訊
    軟體將該詐欺集團成員加入好友，並於同年月15日10時33分
    許，再向古佳玄謊稱買法拍屋急需借款云云，致古佳玄誤信
    以為真，依指示於附表一「匯款時間、金額」欄所示時間將
    同欄位所示金額匯入被告所提供之上開4個帳戶內，再由被
    告依「楊政仁」之指示於附表一提領時間、地點及方式所示
    時、地操作自動櫃員機或至各銀行臨櫃自上開4個帳戶內提
    領(或轉帳至另帳戶後提領)如附表一所示款項（共計177萬
    元），再於各日提領款項完畢後於附表一最末列所示地點將
    款項轉交與「楊政仁」所指示之不詳之人收取等情，業據被
    告供述明確(見永康分局警卷〈下稱警一卷〉第4至6頁、第三
    分局警卷〈下稱警二卷〉第4至5頁、臺南地檢署109年度偵字
    第14699號卷〈下稱偵二卷〉第20至22頁)，並經證人即告訴人
    古佳玄於警詢中證述明確(見警一卷第33至36頁，此部分雖
    不能作為被告參與組織犯行之證據，但仍可佐證本件詐欺犯
    行部分)，並有附表一所示4個帳戶之開戶資料、交易明細、
    桃園市政府警察局平鎮分局宋屋派出所受理各類案件紀錄表
    1紙、受理詐騙帳戶通報警示簡便格式表4紙、內政部警政署
    反詐騙諮詢專線紀錄表、金融機構聯防機制通報單8紙、告
    訴人匯款資料4紙及遭詐騙之LINE對話紀錄截圖4張、遠東銀
    行109年8月20日、109年8月27日函及被告領款之監視錄影畫
    面截圖在卷可稽(見警一卷第9、11、13至14、37、39至40、
    43、51、67、69、60至66、68、74至82頁、本院卷第35、37
    至39、43至45、49至53、57頁，另領款錄影畫面截圖頁數詳
    附表一備註欄)，則被告有提供帳戶作為詐欺集團使用詐騙
    告訴人所用之工具，並為詐欺集團領取詐得款項之事實，應
    可認定。
三、次查詐欺集團利用電話、通訊軟體進行詐欺犯罪，並使用人
    頭帳戶作為工具供被害者匯入款項，及指派非集團核心成員
    領款以取得犯罪所得，藉此層層規避執法人員查緝之事例，
    已在平面、電子媒體經常報導，且經警察、金融、稅務單位
    在各公共場所張貼防騙文宣廣為宣導，是上情應已為社會大
    眾所共知。又金融機構存款帳戶，攸關存戶個人財產權益之
    保障，專屬性甚高，衡諸常理，若非與存戶本人有密切之信
    賴關係，絕無可能隨意提供個人帳戶供他人使用；且於金融
    機構申請開設存款帳戶並無特殊之資格限制，一般民眾或公
    司行號皆可在金融機構申請開設帳戶作為提、存款之用，亦
    可於不同之金融機構申請複數之存款帳戶使用，實無向他人
    取得帳戶使用之必要。況如款項之來源合法正當，受款人大
    可自行收取、提領，故如不利用自身帳戶取得款項，反而刻
    意支付代價請他人提供帳戶並委由他人提領款項，就該等款
    項可能係詐欺等不法所得，當亦有合理之預期；基此，苟見
    他人以不合社會經濟生活常態之理由徵求金融機構帳戶資料
    ，甚且提供對價要求代為提領帳戶內之不明款項，衡情當知
    渠等係在從事詐欺等與財產有關之犯罪等節，亦均為週知之
    事實。經查：
(一)被告提供附表一所示帳戶帳號與「楊政仁」，並依「楊政仁
    」指示代為提款時，為心智正常之成年人，且被告亦自承之
    前亦有在餐飲業工作之經歷(見偵二卷第20頁)，顯見具有一
    般之智識程度及相當之社會生活經驗，對於上開各情自無不
    知之理。且被告於警詢、偵訊及本院審理中復自承：其有覺
    得奇怪，為何不用打卡，不用正常上下班，他們只回是正常
    經營；其有再三向對方詢問款項來源，對方稱合法的；109
    年6月15日領完錢之後有懷疑，但他們叫我不要擔心；其第
    一天領款時就覺得怪異，因為領完錢給他們下游時，該女子
    就一直看她何時要離開；對方指示分開地點領款是有怪怪的
    等語(見警一卷第5至6頁、警二卷第5頁、偵二卷第20至21頁
    、本院卷第166至167、169頁)，益見被告為前開行為時，對
    於「楊政仁」指示領款行為及匯入附表一所示4個帳戶內款
    項來源、提領方式與一般正常之交易往來情事不合有所認識
    ，否則如全然視為正當工作，又有何查問款項來源及懷疑合
    法性之必要？
(二)再者，詳查被告所提出其與「楊政仁」之LINE對話紀錄1份(
    見警一卷第83至99頁)及被告自己供述情節可見被告所應徵
    之工作，與一般正常之會計助理工作內容相較，有諸多不合
    理之處。
  ①被告上班前，公司僅要求其提供帳戶作為薪資轉帳帳戶，經
    被告提供郵局帳戶提款卡之帳號，仍再度要求存摺封面及多
    數帳戶資料，已有違一般薪資轉帳帳戶僅需一個金融帳戶之
    常情。嗣後被告正式上班之109年6月8日起至109年6月10日
    每日均無工作交辦，僅需線上以LINE打卡，等「楊政仁」通
    知等情，則該公司數日無業務之情況，與需特地雇用一個每
    月支薪2萬6、7千元(見警一卷第4至5頁、偵二卷第20頁)之
    助理處理會計應有相當業務量之情況，顯然迥異。
  ②「楊政仁」於109年6月15日要求要薪資轉帳帳戶封面及被告 
    所有之其他帳戶時，十分急促，頻頻向被告催討，爾後亦在
    被告每次處理金融帳務時多會催促、詢問「你在看前面幾個
    告訴我」、「到了先打給我」、「你出來打給我」、「你趕
    緊打給我」、「提款機為什麼不行，你先出來打給我跟我講
    情況」、「你不是離郵局很近嗎？單還沒打好」等話語(見
    警一卷第87、88、91、96頁)，並要求被告均需拍交易明細
    或截圖以供查核。且被告亦供稱：對方超過5分鐘就覺得久(
    見本院卷第174頁)，倘若是正當可預期之廠商貨款匯入或需
    領出，為何會在需領款前始蒐集可供受款之非公司帳戶？且
    依照被告所述交款與其他廠商之方式，是每日1次交付數十
    萬元、交給同1人，則顯然各筆款項之提領，並無急迫性，
    且無分散必要，如為正常公司交易貨款，自可臨櫃提領所需
    數額後交付即可。但「楊政仁」卻不斷指示被告就同一筆款
    項、在密接時間內，前往不同地點之ATM分散小額提領款項
    ，甚至需將部分款項在附表一所示帳戶內相互轉帳後再提領
    (見警一卷第91、98頁)等無必要、徒增帳務複雜性之舉止，
    與常情有諸多不符之處。
  ③再者，由被告回覆「楊政仁」稱「副理在(再)麻煩你跟會計
    說一下好了錢不要轉郵局好了，這樣才不會有太多麻煩」、
    「(「楊政仁」：知道怎麼說吧)她沒問我啊」(見警一卷第9
    0、97頁)，顯見被告亦有意識到如此鉅額金錢進出其帳戶，
    再依「楊政仁」所指示方式提領，會引起注意，且有與「楊
    政仁」事前討論如何應付銀行員問題之舉止，更見被告對於
    「楊政仁」所指示辦理之提供帳戶供他人匯入鉅款後立即提
    領、轉帳之業務內容，並非全然沒有合法性上之懷疑。
  ④另被告偵查及本院審理中供稱：15日、16日、18日所領款項
    都是交給同一個成年女子，並不需要核對廠商名稱或詳細資
    料，「楊政仁」說我等在那邊，對方會過來找我，也沒要求
    跟對方要收據等語(見偵二卷第22頁、本院卷第175頁)，亦
    與一般會計工作金錢出項、進項需憑證、收據，以確認金錢
    流向之方式不同。更遑論經手鉅額金錢之被告，竟然根本無
    須查核對方是否為應交付款項之人，更見被告所從事之工作
    內容與一般會計工作相差甚遠。
(三)承上所述，被告雖稱其曾有疑義，經詢問後對方，對方稱不
    會有問題、不要擔心云云，但被告所從事之工作內容有諸多
    不合情理之處，且被告對於本件帳戶可能遭作為犯罪工具等
    不法用途，及轉入本件帳戶內之款項可能是詐欺等財產犯罪
    之所得等情，並非全無認識。但被告僅因對方空言不用擔心
    或不會有問題等話語，未見進一步查證行為，仍持續提供帳
    戶供匯入來源不明之款項所用，並將之提領交付與不詳姓名
    、年籍之人，顯見被告確實存有縱使此工作內容為非法行為
    亦不違背自己本意之僥倖心理。從而，被告既已預見上開情
    形，竟僅為貪圖此份工作，在未能進一步查得任何該等款項
    為合法交易之憑證、交付對象確切身份，即依從自己對之毫
    無所悉、且真實姓名及年籍均不詳之「楊政仁」之要求交付
    附表一所示帳戶，並親自提領告訴人遭詐騙轉入本件帳戶內
    之款項而實施構成要件行為，堪信被告主觀上顯具有縱本件
    帳戶遭用為詐欺取財之犯罪工具，及其所提領為詐欺犯罪所
    得，均不違背其本意之共同詐欺取財不確定故意，其所為即
    係以自己犯罪之意思，共同參與上開詐騙犯行至明。
(四)被告雖一再辯稱其除了餐飲業，沒有其他工作經驗，常識不
    足，本件也是遭騙，其當下不覺得有異狀，是嗣後回想才覺
    得莫名其妙；如其確實有違法行為，其不會交付上開與「楊
    政仁」之對話紀錄與警方云云，但被告於從事上開工作期間
    ，並非全未察覺異狀，已經有前引之被告供述及LINE對話紀
    錄可證，爾後被告配合調查交付資料之行為，與其是否確實
    有犯罪並無必然之關連，不能單以此對被告為有利之認定。
    況且，依照被告所述其當下因身體狀況不佳，不能從事餐飲
    業，生活開銷需要自己負責，所以才找這份工作(見本院卷
    第179頁)，顯見被告有需要工作收入，則被告當對於何時可
    領到薪水、薪資如何結算等十分在意。但被告在109年6月15
    日領款到晚上7時16分許後翌日即向公司稱僅能工作到該週
    結束，另其6月20日(週六)亦有上班(見警一卷第90至91、99
    頁)，工作時間已逾原約定之每日上班時間為上午9時至下午
    5時30分及週休二日(見警一卷第83頁之對話紀錄、第5頁供
    述)，但全未追問上班數日薪水、加班費、獎金如何發給、
    何時入帳？且其於警詢、偵訊中所述月薪分別為2萬6千元及
    、2萬7千元等情前後亦非一致(見警一卷第5頁、偵二卷第20
    頁)，是被告對於薪資及因此份工作之其他可獲得如加班費
    、獎金等收入計算方式不甚清楚，亦未加以詢問之情狀，與
    一般公司員工在乎薪資之狀況亦不相合。是上開證據所顯示
    被告客觀行為所呈現之情況，與被告之辯解顯然不符，應認
    被告所辯不足採信。
四、再以電話或通訊軟體進行詐騙之犯罪型態，自取得供被害人
    匯款之金融帳戶資料、對被害人施行詐術、由車手於該帳戶
    內提領款項、取贓分贓等各階段，乃需由多人縝密分工方能
    完成之集團性犯罪，通常參與人數眾多，分工亦甚為細密等
    事態，同為大眾所週知，且相關詐欺集團犯罪遭查獲之案例
    ，亦常見於新聞、媒體之報導；依前述被告之智識程度、生
    活經驗，對上情當亦有充分之認識。而本件除被告、「楊政
    仁」、「陳天皓」外，尚有撥打電話向告訴人施行詐術、彼
    此傳達指令之人等其他詐欺集團成員，客觀上該集團之人數
    已達3人以上，且係以實施詐術為手段、具有牟利性之有結
    構性詐欺集團組織。被告所從事者復為集團中提款車手之工
    作，其顯可知該詐欺集團分工細密，已具備3人以上之結構
    ，其猶聽從「楊政仁」之指示負責提款以獲取報酬，主觀上
    即亦有參與該犯罪組織之故意甚明。又被告既然是109年6月
    8日正式向「楊政仁」報到上班，且上班時均無指示業務內
    容，顯見此求職工作狀態已然與常情不同，參照被告坦承「
    楊政仁」告知其工作內容是去領錢、把貨款給廠商，其有覺
    得奇怪不用打卡、正常上下班等情(見警一卷第5頁、警二卷
    第5頁、偵二卷第20頁)，足認被告到職時已經認識到此份工
    作內容與正常工作不合，是應認被告到職當日為參與該犯罪
    組織之時。至於公訴意旨認被告自述是109年6月1日應徵該
    工作時即已參與該組織云云，但考量上開被告與「楊政仁」
    LINE對話紀錄顯示在109年6月8日前被告均尚未到職，該詐
    欺集團內亦無指派任何事項，故尚難認自109年6月1日起至1
    09年6月7日此段期間被告已有參與犯罪組織之行為，併此指
    明。
五、又共同正犯間，非僅就其自己實施之行為負其責任，並在犯
    意聯絡之範圍內，對於他共同正犯所實施之行為，亦應共同
    負責（最高法院32年上字第1905號判例意旨參照）。共同正
    犯之意思聯絡，原不以數人間直接發生者為限，即有間接之
    聯絡者，亦包括在內（最高法院77年台上字第2135號判例意
    旨參照）。共同正犯之成立，祇須具有犯意之聯絡、行為之
    分擔，既不問犯罪動機起於何人，亦不必每一階段犯行均經
    參與。共同實行犯罪行為之人，在合同意思範圍內，各自分
    擔犯罪行為之一部，相互利用他人之行為，以達其犯罪之目
    的者，即應對於全部所發生之結果共同負責；且共同正犯不
    限於事前有協定，即僅於行為當時有共同犯意之聯絡者亦屬
    之，且表示之方法，不以明示通謀為必要，即相互間有默示
    之合致亦無不可（最高法院103年度台上字第2335號判決意
    旨參照）。查被告雖未實際為打電話給告訴人之詐欺犯行，
    但既然其曾提供本件帳戶、提領款項、轉交所領款項，且主
    觀上具有自己所為係為詐欺集團提供人頭帳戶、提領犯罪所
    得亦不違背其本意之不確定故意，業如前述。是被告與「楊
    政仁」、「陳天皓」及所屬詐欺集團其餘成員之間即具有3
    人以上共同詐欺取財之直接或間接之犯意聯絡，且係以自己
    犯罪之意思參與本案之構成要件行為，自應就其與前述詐欺
    集團成員各自分工而共同違犯之上開犯行均共同負責，不能
    以被告並未實際參與打電話詐欺告訴人之部分，即卸免其責
    。
六、綜上事證，本案事證明確，被告所辯均不足採信，其犯行均
    堪認定，應予依法論科。
參、論罪科刑：
一、本件「楊政仁」、「陳天皓」等人所屬之詐欺集團，係3人
    以上以實施詐術為手段、具有牟利性之有結構性詐欺組織，
    而該詐欺集團組織內不詳成員實際上係以佯稱告訴人之姪女
    需借款等情，使告訴人陷於錯誤而將款項匯入附表一所示被
    告之帳戶內，自屬詐欺取財之犯行；被告受「楊政仁」、「
    陳天皓」之邀參與上述詐欺集團組織，並擔任提供人頭帳戶
    、提款轉交之工作，以遂行全部詐欺取財犯行，是被告本件
    所為係犯刑法第339條之4第1項第2款之3人以上共同詐欺取
    財罪，及組織犯罪防制條例第3條第1項後段之參與犯罪組織
    罪。
二、被告與前述詐欺集團成員就上開詐欺取財犯行有犯意之聯絡
    及行為之分擔，應論以共同正犯。被告係於密接之時間，接
    受「楊政仁」指示提供附表一所示帳戶，並提領附表一所示
    款項，其所為均是侵害古佳玄之財產法益，在刑法評價上，
    亦應視為數個舉動之接續施行，合為包括之一行為予以評價
    ，僅論以一罪。
三、被告於參與犯罪組織之繼續行為中，並為上開詐欺犯行，係
    以一行為同時觸犯加重詐欺取財罪、參與犯罪組織罪之2個
    罪名，為想像競合犯，應依刑法第55條規定，從一重之刑法
    第339條之4第1項第2款之加重詐欺取財罪處斷。
四、臺南地檢署檢察官109年度偵字第14699號移送併辦部分即附
    表一編號1部分，經核與起訴書起訴犯罪事實為接續犯之一
    罪關係，本院自應予以審理。另起訴及併辦意旨僅論及被告
    有提供附表一所示之臺灣銀行、郵局及遠東銀行帳戶，並提
    領其內款項之行為，惟被告尚提供其所有之臺灣中小企銀帳
    戶及附表一所示其餘提領款項行為(即附表一「備註欄」記
    載起訴書漏載，且未併辦部分)，與已起訴、移送併辦之犯
    罪事實，具有接續犯之實質上一罪關係，已如前述，為起訴
    效力所及，本院自應併予審理。
五、爰審酌被告年僅23歲，竟不思循正途賺取所需，僅因貪圖小
    利，不詳查工作內容是否合法正當，即甘為詐欺集團吸收，
    而與前述詐欺集團成員共同違犯上開犯行，實無足取，且被
    告所擔任之角色係使該詐欺集團得以實際獲取犯罪所得，使
    告訴人難於追償，侵害他人財產安全及社會治安，殊為不該
    ，惟念被告無前案紀錄，並與告訴人經本院調解成立，承諾
    分期賠償告訴人，有調解筆錄存卷可參（見本院卷第87至88
    頁），兼衡被告之未坦承全部犯行之犯後態度、其於本案中
    之角色、分工、涉案情節及對告訴人造成之損害情形，暨被
    告自陳學歷為高職肄業，現在於市場工作，家境不佳，需共
    同負擔水電費等情（見本院卷第180頁）之智識程度、家庭
    生活狀況等一切情狀，量處如主文所示之刑，以示懲儆。
六、緩刑：末查被告前未曾因故意犯罪受有期徒刑以上刑之宣告
    ，有臺灣高等法院被告前案紀錄表可資查考，其雖因一時失
    慮，觸犯本件犯行，但考量被告年紀尚輕，思慮未周而為本
    件犯行，其犯後業對於交付附表一所示帳戶及提領附表一所
    示款項等客觀犯行並不否認，且已與告訴人調解成立，經告
    訴人表示原諒被告，同意法院從輕量刑及給予其緩刑宣告之
    機會等情，有前引之調解筆錄附卷可查（本院卷第87至88頁
    ），堪信被告經此偵、審程序及刑之宣告之教訓，當知所警
    惕，而無再犯之虞，本院因認前開刑之宣告，以暫不執行為
    適當，爰併依刑法第74條第1項第1款之規定，宣告緩刑3年
    ，以勵自新，並觀後效。另按緩刑宣告，得斟酌情形，命犯
    罪行為人向被害人支付相當數額之財產或非財產上之損害賠
    償，刑法第74條第2項第3款亦有明文；本件被告與告訴人雖
    於本院經調解成立，但因被告無力一次負擔全部賠償金額而
    僅達成分期還款之協議，故本院為兼顧被害人之權益，確保
    被告於緩刑期間內按其承諾之賠償金額及還款方式履行，以
    確實收緩刑之功效，認如課予被告於緩刑期內按調解內容支
    付被害人損害賠償之負擔，應屬適當，乃依前揭規定，併諭
    知被告於緩刑期間應依附表二所示之賠償金額及方式，向告
    訴人履行賠償義務。
七、沒收：公訴意旨雖認本件被告有犯罪所得3千元而應予沒收
    。但本件被告自始均稱並無獲得報酬，且依據前引之被告與
    「楊政仁」之LINE對話紀錄亦未見有給付報酬之紀錄。另查
    閱附表一所示帳戶交易明細，告訴人匯入之金錢均提領完畢
    ，並未留有餘額，亦查無其他證據證明被告確實獲有犯罪所
    得。況且，被告已與告訴人成立調解，約定賠償告訴人如附
    表二所示金錢，有調解筆錄1份在卷可按（本院卷第87至88
    頁），是被告縱使有公訴意旨所指3千元之犯罪所得，但考
    量被告允諾賠償數額高達40萬元，然若仍就此部分諭知沒收
    ，顯有過苛之情形，依刑法第38條之2第3項規定，亦無庸宣
    告沒收。
八、強制工作部分：末查被告本件犯行固同時犯組織犯罪防制條
    例第3條第l項後段之參與犯罪組織罪，然審酌被告參與上開
    詐欺集團之犯罪組織，僅依「楊政仁」指示負責提供本件帳
    戶資料、提領及轉交款項之工作，係居於該組織之下層地位
    ，參與情節相對輕微，參與時間尚短，實際提領款、轉交款
    項之日僅3日，其行為之嚴重性及表現之危險性非高，且本
    院已就其犯行量處如主文所示之刑，應可透過刑罰之執行以
    矯治並預防其未來再度危害社會之行為，尚難遽認有宣告刑
    前強制工作之必要，故參酌最高法院刑事大法庭108年度台
    上大字第2306號裁定意旨，認無庸依組織犯罪防制條例第3
    條第3項規定對被告為強制工作之諭知，併予指明。
肆、不另為無罪諭知：
　　檢察官起訴意旨雖認被告所為同時涉犯洗錢防制法第14條第
    1項之洗錢罪嫌等語。然查：
一、依105年12月28日修正後即現行洗錢防制法第2條規定，該法
    所稱洗錢，指下列行為：⒈意圖掩飾或隱匿特定犯罪所得來
    源，或使他人逃避刑事追訴，而移轉或變更特定犯罪所得，
    ⒉掩飾或隱匿特定犯罪所得之本質、來源、去向、所在、所
    有權、處分權或其他權益者，⒊收受、持有或使用他人之特
    定犯罪所得；同法第3條並明列數款「特定犯罪」為洗錢犯
    罪之「前置犯罪」，乃為對不法金流進行不法原因之聯結。
    其中該法第3條規定之修正，係因修正前有關前置犯罪之門
    檻規範過嚴，致洗錢犯罪難以追訴，故修正後雖降低前述規
    範門檻，但洗錢行為係就該「特定犯罪」所產生之不法金流
    ，透過掩飾或隱匿其本質、來源、去向等行為加以「清洗」
    之規範原意，並無變更；修正後該法第2條則針對洗錢行為
    之處置、分層化及整合等階段加以規範，以解決修正前規範
    模式之不足，亦未進而變更洗錢行為之前述規範意旨。
二、洗錢防制法第14條第1項之洗錢罪，旨在防止特定犯罪（包
    含刑法第339條之詐欺罪在內）所產生不法所得之資金或財
    產，藉由洗錢行為轉換成為合法來源之資金或財產，切斷資
    金與當初犯罪行為之關聯性，隱匿犯罪行為或該資金不法來
    源或本質，使偵查機關無法藉由資金之流向追查犯罪者，因
    此行為人主觀上應具有掩飾或隱匿其財產或利益來源與犯罪
    之關聯性，使其來源形式上合法化，以逃避國家追訴、處罰
    之犯罪意思，客觀上並有積極為掩飾、隱匿該特定犯罪所得
    之具體行為，始屬洗錢罪所欲處罰之範疇。若行為人僅直接
    使用、消費或處分其犯特定重大犯罪所得之財產或財產上之
    利益，而無掩飾或隱匿其來源與犯罪之關聯性以逃避追訴、
    處罰之犯意者，即與上述洗錢罪之構成要件尚有未合，不能
    遽論以該罪。
三、被告雖提供附表一所示帳戶，並依「楊政仁」指示提領附表
    一所示款項轉交他人，惟被告係以自己之帳戶作為犯罪工具
    供告訴人轉入款項後再予以提領、轉交，其所為乃實現詐欺
    取財結果之構成要件行為，應視為詐欺取財犯罪行為分擔之
    一部，該等款項並未因被告之取得或交付而轉換為形式上合
    法化之財產，不足以使該等款項之來源合法化；客觀上該等
    款項亦係直接由詐騙集團另一成員所取得，未另行製造金流
    斷點以隱匿犯罪所得之去向，是被告所為實無從掩飾、隱匿
    或切斷該財物與詐欺取財犯罪之關聯性，核與洗錢防制法第
    14條第1項洗錢罪之構成要件有間。再公訴意旨既認被告係
    加重詐欺取財罪之共同正犯，其所提領、持有者即係「自己
    」之特定犯罪所得，亦不符洗錢防制法第2條第3款所指「收
    受、持有或使用他人之特定犯罪所得」之要件。是公訴意旨
    認被告上開行為同時涉犯前述洗錢罪嫌，尚有誤會，惟因檢
    察官起訴認此部分若屬有罪，與前開論罪部分有想像競合犯
    之裁判上一罪關係，故不另為無罪之諭知。
據上論斷，應依刑事訴訟法第299條第1項前段，組織犯罪防制條
例第3條第1項後段，刑法第11條前段、第28條、第339條之4第1
項第2款、第55條、第74條第1項第1款、第2項第3款，刑法施行
法第1條之1第1項，判決如主文。
本案經檢察官莊立鈞提起公訴檢察官胡晟榮移送併辦，檢察官陳
擁文到庭執行職務。 　
中　　華　　民　　國　　109 　年　　12　　月　　9 　　日
                  刑事第二庭  審判長法  官    鄭文祺
                                    法  官    王惠芬
　　　　　　　　　　　　　　　　　　法  官    李音儀
以上正本證明與原本無異。
如不服本判決應於收受本判決後20日內向本院提出上訴書狀，並
應敘述具體理由。其未敘述上訴理由者，應於上訴期間屆滿後20
日內向本院補提理由書狀（均須按他造當事人之人數附繕本）「
切勿逕送上級法院」。 
　　　　　　　　　　　　　　　　　  書記官　　陳怡蓁　　
中　　華　　民　　國　　109 　年　　12　　月　　9 　　日
附錄論罪科刑法條:
中華民國刑法第339條之4
犯第339條詐欺罪而有下列情形之一者，處1年以上7年以下有期
徒刑，得併科1百萬元以下罰金：
一、冒用政府機關或公務員名義犯之。
二、三人以上共同犯之。
三、以廣播電視、電子通訊、網際網路或其他媒體等傳播工具，
    對公眾散布而犯之。
前項之未遂犯罰之。
組織犯罪防制條例第3條第1項：
發起、主持、操縱或指揮犯罪組織者，處3年以上10年以下有期
徒刑，得併科新臺幣1億元以下罰金；參與者，處6月以上5年以
下有期徒刑，得併科新臺幣1千萬元以下罰金。但參與情節輕微
者，得減輕或免除其刑。
附表一：
編號 匯款時間匯款金額 詐騙/人頭帳戶 匯入領出小計 提款日期 提款時間 提款(轉出)方式 提款 金額 提款地點      備註 1 時間： 109年6月15日13時40分。 金額： 48萬5千元。 戶名：徐佩鈺。帳戶：臺灣銀行安南分行、帳號000000000000號  小計： 1.共提領58萬5000元，含告訴人匯入之款項及編號19、25匯入之13萬元 2.另編號2轉出3萬元至臺灣中小企銀帳戶，編號30、31領出。 109年6月15日 15時2分 臨櫃提領 28萬元 臺灣銀行安南分行（臺南市○○區○○路0段000號） ★起訴書漏載，但嗣後移送併辦。 ●影像：警二卷第23頁截圖。 2    15時14分 轉匯被告所有之臺灣中小企銀帳戶 3萬元 統一超商總安門市ATM(臺南市○○區○○路0段0號1樓) △提領部分為編號30、31。 ●影像：本院卷第109頁。 3    15時55分 ATM提領 10萬元 臺灣銀行永康分行無人銀行ATM（臺南市○○區○○路000號） 起訴書第2頁編號1.。 ●影像：警一卷第15頁。 4    15時57分 ATM提領 5萬元   5   109年6月16日 11時20分 ATM提領 5萬5000元 臺灣銀行永康分行無人銀行ATM(址同上） 起訴書第2頁編號8.。 ◎金源包含編號19。 ●影像：警一卷第21頁下方截圖。 6   109年6月18日 16時2分 ATM提領 10萬元 臺灣銀行永康分行無人銀行ATM(址同上） 起訴書第2頁編號11. ◎金源係編號25。 ●影像：警一卷第24頁上方截圖。 7 時間： 109年6月15日15時8分。 金額： 47萬5千元 。 戶名：徐佩鈺。帳戶：中華郵政股分有限公司郵局、帳號00000000000000號  小計： 1.共提領42萬5000元。 2.編號14、15、19共匯出5萬元，編號23、30、31、5領出。 109年6月15日 16時29分 ATM提領 2萬元 永康鹽行郵局ATM(臺南市○○區○○○路00號） 起訴書第2頁編號2.。 ●影像：警一卷第16頁上方截圖。 8    16時36分 ATM提領 2萬元 統一超商三村門市ATM(臺南市○○區○○街00號) 起訴書第2頁編號3.。 ●影像：警一卷第16頁下方及第17頁上方截圖。 9    16時38分 ATM提領 2萬元   10    16時39分 ATM提領 2萬元   11    16時44分 ATM提領 2萬元 統一超商時尚門市ATM(臺南市○○區○○街00號) 起訴書第2頁編號4.。 ●影像：警一卷第18頁截圖。 12    16時48分 ATM提領 2萬元   13    16時49分 ATM提領 2萬元   14    17時3分 轉匯被告之遠東銀行帳戶 1萬元 永康鹽行郵局ATM(臺南市○○區○○○路00號） △提領部分為編號23 15    18時40分 轉匯被告所有之臺企銀帳戶 1萬元 遠東銀行永康分行(臺南市○○區○○○路00號） △提領部分為編號31 ●影像：本院卷第135頁截圖。 16   109年6月16日 10時25分 ATM提領 6萬元 永康鹽行郵局ATM(臺南市○○區○○○路00號） 起訴書第2頁編號6.。 ●影像：警一卷第20頁上方截圖。 17    10時27分 ATM提領 6萬元   18    10時50分 ATM提領 3萬元 永康大橋郵局ATM(臺南市○○區○○路000號) 起訴書第2頁編號7.。 ●影像：警一卷第20頁下方及第21頁上方截圖。 19    10時52分 轉匯被告所有之臺銀帳戶 3萬元  △提領部分為編號5 20   109年6月17日 11時47分 ATM提領 6萬元 永康鹽行郵局ATM(臺南市○○區○○○路00號） 起訴書第2頁編號9.，均誤載為109年6月16日。 ●影像：警一卷第22頁上方截圖。 21    11時50分 ATM提領 6萬元   22    11時53分 ATM提領 1萬5000元   23 時間： 109年6月18日14時39分 金額： 45萬元 戶名：徐佩鈺帳戶：遠東國際商業銀行、帳號00000000000000號  小計： 1.共提領36萬元，含編號14轉入之1萬元 2.編號25匯出10萬元，編號6提領。 109年6月15日 17時16分 ATM提領 1萬元 遠東銀行永康分行（臺南市○○區○○○路00號） 起訴書第2頁編號5.，誤載為臨櫃提領。 ◎此筆款項之金源係編號14 ●影像：警一卷第19頁截圖。 24   109年6月18日 15時17分 臨櫃提領 25萬元 遠東銀行永康分行(址同上) 起訴書第2頁編號10. ●影像：警一卷第22頁下方截圖。 25    15時30分 轉匯被告所有之臺銀帳戶 10萬元 遠東銀行永康分行(址同上) △提領部分為編號6。  26    16時21分 ATM提領 3萬元 遠東銀行永康分行(址同上) 起訴書第2至3頁編號12.，均誤載為臨櫃提領。 ●影像：警一卷第23頁截圖及第24頁下方截圖。 27    16時23分 ATM提領 3萬元   28    16時31分 ATM提領 3萬元   29    16時32分 ATM提領 1萬元   30 時間： 109年6月16日14時14分。 金額： 36萬元 戶名：徐佩鈺帳戶：臺灣中小企業銀行、帳號00000000000號  小計：共提領40萬元，含編號2、15轉入之4萬元。 109年6月15日 18時53分 ATM提領 2萬元 遠東銀行永康分行(址同上) ★起訴書均漏載。 ◎金源是編號2、15。 ●影像：本院卷第136至137頁截圖。 31    18時55分 ATM提領 2萬元 遠東銀行永康分行(址同上)  32   109年6月16日 15時37分 臨櫃提領 27萬元 臺灣中小企銀成功分行(臺南市○○區○○路00號) ★起訴書漏載。 ●影像：本院卷第115至116頁截圖。 33    16時37分 ATM提領 3萬元 臺灣中小企銀永康分行(臺南市○○區○○○路00號) ★起訴書均漏載。 ●影像：本院卷第121至123頁截圖。 34    16時38分 ATM提領 3萬元   35    16時39分 ATM提領 3萬元   總計： 1.匯入177萬元、領出177萬元。 2.109年6月15日共提領62萬元(編號1、3、4、7至13、23、30、31)，被告於同日晚上7時15至20分在永康區中正北路肯德基外交付某廠商(起訴書誤載交付日期為6月16日)。 3.109年6月16日共提領56萬5千元(編號5、16至18、32至35)，被告於同日下午4時55分至5時30分許在永康區中山北路燦坤外交付某廠商。 4.109年6月17日共提領13萬5千元(編號20至22)，被告於同日中午12時整至同時14分許在永康區中山北路燦坤外交付某廠商。 5.109年6月18日共提領45萬元(編號6、24、26至29)，被告被告稱於同日下午4時56分至5時1分許在永康區大灣路麥當勞外交付某廠商。         

附表二：
徐佩鈺願給付古佳玄新臺幣40萬元，給付方法如下：自民國109年10月15日起至全部清償完畢止，按月於每月15日前(含當日)，各給付新臺幣2萬元，如有一期未按時履行視為全部到期外，另加計新臺幣30萬元之違約金。並指定匯入戶名：鄭翰營、金融機構：彰化銀行新明分行、帳號0000-00-00000000號存款帳戶內。